台灣彰化地方法院刑事判決　　　　　　　　　　　　　九十一年度易字第四八三號
　　公　訴　人　臺灣彰化地方法院檢察署檢察官
　　被　　　告　乙○○
右列被告因詐欺案件，經檢察官提起公訴（九十年度偵字第五三二九號），本院判決
如左：
    主  文
乙○○幫助意圖為自己不法之所有，以詐術使人將本人之物交付，處有期徒刑肆月，
如易科罰金，以參佰元折算壹日。
扣案如附表編號一、三、四帳戶（含金融卡二張）之存摺參本，木質印章捌顆沒收。
    事  實
一、乙○○於民國（下同）九十年七月二十二日，因閱中國時報分類廣告，得知綽號
    「阿生」之不詳姓名、年籍成年男子欲租用存摺，已預見該男子將利用其開設帳
    戶後取得存摺、印章，以進行財產上犯罪，然為貪圖新台幣（下同）一千元之報
    酬，竟不顧他人之財產，將因其開立帳戶、提供存摺，以便利犯罪之進行，而有
    遭受損害之危險，仍基於幫助之不確定故意，經撥打Ο000000000號電
    話與「阿生」聯絡，並約於台中市○○路路邊見面詳談，並與「阿生」約定由其
    開立帳戶及提供存摺、印章及金融卡，「阿生」則以每本存摺七百元之代價租用
    六十五天，乙○○旋於附表所示之時間，前往附表所示之金融機構申請如附表所
    示之帳戶，並於九十年七月二十五日將附表編號一、二之銀行帳戶存摺、印章，
    持往台中市○○路與大墩路口交予「阿生」，並取得一千四百元之酬勞。嗣「阿
    生」因乙○○之幫助後，旋與自稱為「高卉妍」、「李千慧」之不詳姓名、年籍
    之成年女子，共同基於意圖為自己不法所有之犯意聯絡，在報紙夾層廣告刊登「
    政府立案聯邦銀行信貸公司‧配合政府實施銀行特惠專案‧專業辦理工商個人銀
    行信貸‧親洽銀行辦理內線配合護航‧申貸簡便迅速保證當日放款‧資料不全信
    用不良均可辦理」及「國泰銀行信貸公司」內容同前之不實廣告，且留有０八Ο
    Ο二二八五九八號之聯絡電話號碼，以使急需用錢又告貸無門之人，於見廣告，
    而以電話號碼與渠等聯絡後，陷於錯誤，並依渠等指示將貸款手續費匯入附表編
    號一之銀行帳戶內，以達渠等詐欺取財之目的。適甲○○、丙○○分別見到上開
    廣告後，信以為真，即分別於九十年七月二十七日十六時許及同年月三十一日上
午以前揭電話號碼查詢貸款事宜，與自稱為「李千慧」、「高卉妍」之女子商談
    ，李、高二女即分別向甲○○、丙○○佯稱：其等有關係可走後門幫忙借錢，然
    應匯八萬元及八萬六千元之貸款手續費至附表編號一之帳戶內等語，致甲○○、
    鄧素妍陷於錯誤，分別於九十年七月三十一日十四時四十八分許及同日十二時許
    ，在桃園縣蘆竹鄉○○路○段七號彰銀南崁分行及台北縣汐止市○○路彰銀汐止
    分行，如數將款項匯入附表編號一之帳戶內。嗣於九十年八月一日十二時五十分
    許，乙○○受「阿生」之指示前往附表編號一之銀行提領金額時，經銀行人員通
    知警方查獲，並扣得乙○○所有，供或預備犯詐欺罪所用之如附表編號一、三、
    四帳戶（含金融卡二張）之存摺共三本以及木質印章八顆。
四、案經彰化縣警察局彰化分局報請台灣彰化地方法院檢察署檢察官偵查起訴。
      理  由
一、右揭犯罪事實，業據被告乙○○於本院審理時供承不諱，並有如附表所示銀行函
    附之開戶資料及交易明細表，存摺三本、金融卡二張、木質印章八個及取款憑條
    二紙扣案可資佐證。又甲○○、丙○○因在報紙夾層廣告見到綽號「阿生」之男
    子與自稱為「李千惠」、「高卉妍」之女子刊登之上開不實廣告後，如何受騙，
    而將款項匯入乙○○帳戶等情，亦據被害人甲○○、丙○○於警訊時供述明確，
    復有不實廣告一則、存款憑條二紙附卷可稽。再者，不法人士利用收購、借用、
    竊取存摺、印章或其他財產上重要證件，以從事竊盜、詐欺取財、恐嚇取財或其
    他財產上犯罪之情事，幾乎無日不有，且廣見於報紙、雜誌、收音機、電視之報
    導，已為社會大眾所週知。是國人對於存摺、印章或其他財產上重要證件，無不
    小心翼翼，妥善保管，且不輕易提供他人，更不可能交付不熟識之人，以免不法
    人士據為從事財產上犯罪之工具。被告之學歷為高職畢業，且年齡為二十九歲，
    已有一定之常識及社會經驗，對於前述存摺、印章或其他財產上重要證件經常為
    不法人士據為從事財產上犯罪工具之情事，應已知之甚明。而依被告於警、偵訊
    中所供，其對於綽號「阿生」之年籍、姓名、住處一概不知，僅以行動電話與綽
    號「阿生」之男子聯絡，足見其與綽號「阿生」之男子不甚熟悉。於此情形下，
    被告對於開立帳戶後提供存摺、印章給不甚熟悉之綽號「阿生」之男子使用，該
    男子可能利用其存摺、印章，以進行財產上犯罪，他人之財產，將因而有遭受損
    害之危險一事，即有預見，而其為圖得每本存摺七百元之利益，縱使他人之財產
    ，將因其交付存摺、印章給綽號「阿生」之男子使用，而有遭受損害之危險，亦
    在所不顧，足認被告確有幫助綽號「阿生」之男子犯罪之不確定故意無訛。本件
    事證已臻明確，被告上揭犯行堪以認定，應依法論科。
 二、核被告乙○○所為，係犯刑法第三百三十九條第一項之幫助詐欺取財罪。又被
     告乙○○係基於幫助之犯意而為之，應依正犯之刑減輕之。爰審酌被告之品行
     、犯罪之動機、智識程度、目的、手段、所生危害及犯後態度等一切情狀，量
     處如主文所示之刑，並諭知易科罰金之折算標準，以示懲儆。扣案如附表編號
     一、三、四帳戶（含金融卡二張）之存摺共三本以及木質印章八顆，係被告乙○○所有，為供或預備犯詐欺罪所用之物，應依法併予宣告沒收。
據上論斷，應依刑事訴訟法第二百九十九條第一項前段，刑法第三十條第二項、第三
百三十九條第一項、第四十一條第一項前段、第三十八條第一項第二款，罰金罰鍰提
高標準條例第一條前段、第二條前段，判決如主文。
本件經檢察官江孟芝到庭執行職務。
中      華      民      國      九十一      年     六     月   二  十   日
                                   臺灣彰化地方法院刑事第二庭
                                       法      官  康  弼  周
右正本證明與原本無異。
如不服本判決，應於判決送達後十日內向本院提出上訴狀( 須附繕本 )。
告訴人或被害人對於判決如有不服具備理由請求檢察官上訴者，其上訴期間之計算係
以檢察官收受判決正本之日期為準。
                                       法院書記官  詹  國  立
中      華      民      國      九十一      年     六     月   二十七   日
刑法第三百三十九條
意圖為自己或第三人不法之所有，以詐術使人將本人或第三人之物交付者，處五年以
下有期徒刑、拘役或科或併科一千元以下罰金。
以前項方法得財產上不法之利益或使第三人得之者亦同。
前二項之未遂犯罰之。
附表：
┌──┬────┬──────┬─────────┬───────┬───┐
│編號│申請日期│申請銀行    │銀行地址          │申請之帳號    │備註  │
│    │        │            │                  │              │      │
├──┼────┼──────┼─────────┼───────┼───┤
│ 一 │90.7.25 │彰化銀行彰化│彰化市○○路五七號│00000000000000│存摺、│
│    │        │分行        │                  │              │提款卡│
├──┼────┼──────┼─────────┼───────┤已交給│
│ 二 │同右    │華南銀行中港│台中市○○路○段九│000000000000  │阿生  │
│    │        │分行        │號                │              │      │
├──┼────┼──────┼─────────┼───────┼───┤
│ 三 │同右    │中國國際商銀│彰化市○○路三十九│00000000000   │存摺、│
│    │        │彰化分行    │號                │              │提款卡│
│    │        │            │                  │              │尚未交│
├──┼────┼──────┼─────────┼───────┤給阿生│
│ 四 │90.7.26 │台新銀行彰化│彰化市○○路二七三│00000000000000│      │
│    │        │分行        │號                │              │      │
├──┼────┼──────┼─────────┼───────┤      │
│ 五 │同右 │台灣銀行彰化│彰化市○○路一三Ο│乙○○於警訊中│      │
│    │        │分行        │號                │供稱帳號為0160│      │
│    │        │            │                  │00000000，惟查│      │
│    │        │            │                  │該帳號係謝火添│      │
│    │        │            │                  │於七十五年所開│      │
│    │        │            │                  │設            │      │
└──┴────┴──────┴─────────┴───────┴───┘
